【裁判字號】    98,易,829
【裁判日期】    980507
【裁判案由】    毒品危害防制條例
【裁判全文】
臺灣臺北地方法院刑事判決               98年度易字第829號
公  訴  人  臺灣臺北地方法院檢察署檢察官
被      告  甲○○
上列被告因違反毒品危害防制條例案件，經檢察官提起公訴（98
年度毒偵字第635號），本院判決如下：
    主  文
甲○○施用第二級毒品，累犯，處有期徒刑肆月，如易科罰金，
以新臺幣壹仟元折算壹日。扣案含第二級毒品甲基安非他命之白
包透明結晶、結晶塊壹包（驗餘淨重零點貳肆肆捌公克），沒收
銷燬；上開毒品包裝袋壹只及玻璃球吸食器壹個，均沒收。
    事  實
一、甲○○前於民國93年間，因施用第二級毒品案件，經依臺灣
    板橋地方法院93年度毒聲字第1120號裁定，於93年6月28日
    入臺北看守所附設勒戒處所執行觀察、勒戒，於93年7月30
    日因無繼續施用毒品之傾向而出所，並由臺灣板橋地方法院
    檢察署檢察官於同日以93年度核退毒偵字第435號、93年度
    毒偵字第2355號號為不起訴處分確定。另因違反槍砲彈藥刀
    械管制條例案件，經臺灣高等法院以94年度上訴字第767號
    判處有期徒刑2年確定，又於95年間，因詐欺案件，經本院
    以95年度易字第980號判處有期徒刑4月確定，上開二案件，
    嗣經本院95年度聲字第2591號裁定應合併執行有期徒刑2年2
    月確定，於96年6月14日依本院96年度聲字第1035號裁定假
    釋出獄，假釋期間並付保護管束，刑期已於97年3月6日屆滿
    ，且上開假釋未經撤銷，視為徒刑已執行完畢。詎其猶不知
    悔改，於上開觀察、勒戒執行完畢釋放及徒刑執行完畢後5
    年以內之98年2月9日下午16時至17時間之某時，在臺北縣板
    橋市○○路與長江路交岔路口附近工地內，基於施用第二級
    毒品之犯意，以將少許甲基安非他命放置於玻璃球吸食器內
    ，用打火機點火燒烤，使甲基安非他命遇熱霧化，吸食其煙
    氣之方式，施用第二級毒品甲基安非他命1次。嗣於98年2月
    9日17時許，在臺北市萬華區○○○路○段404號前，甲○○
    為警查獲，並扣得含第二級毒品甲基安非他命成分之白色透
    明結晶、結晶塊1包（含包裝袋毛重0.4250公克，淨重0.225
    0公克）及其所有供施用第二級毒品用之玻璃球吸食器1個，
    且經警採集其尿液送驗，鑑驗結果呈甲基安非他命、安非他
    命陽性反應，而悉上情。
二、案經臺北市政府警察局萬華分局報請臺灣臺灣臺北地方法院
    檢察署檢察官偵查起訴。
    理  由
一、認定犯罪事實之證據及理由：
  (一)上揭犯罪事實，業據被告甲○○於警詢及本院審理坦承在卷
    ，並有含第二級毒品甲基安非他命之白色透明結晶、結晶塊
    1包及玻璃球吸食器1個扣案可憑。又被告於98年2月9日下午
    18時10分許所採集之尿液，經以EIA酵素免疫分析法初步檢
    驗結果，呈安非他命類陽性反應，再以氣相層析質譜儀法確
    認檢驗結果，判定呈安非他命、甲基安非他命陽性反應，此
    有臺北市政府警察局偵辦毒品案件尿液檢體委驗單驗（尿液
    檢體編號：034400）及台灣尖端先進生技醫藥股份有限公司
    98年2月16日出具之濫用藥物檢驗報告附卷可稽（見98年度
    毒偵字第635號偵查卷第38至40頁），且扣案白色透明結晶
    、結晶塊1包，經臺北市政府警察局萬華分局送交通部民用
    航局航空醫務中心鑑驗，經該中心以氣相層析質譜儀法檢驗
    結果（實稱毛重0.4250公克，淨重0.2250公克，取樣0.0002
    公克鑑驗，驗餘淨重0.2248公克），檢出第二級毒品甲基安
    非他命成分等情，亦有該中心98年2月20日航藥鑑字第09808
    05號函毒品鑑定書附卷可佐（見上開偵查卷第47頁）。以上
    均足為被告自白之佐證，而堪認被告自白核與事實相符，應
    堪採信。
  (二)按毒品危害防制條例於92年7月9日修正公布，自93年1月9日
    施行，其中第20條、第23條將施用毒品之刑事處遇程式區分
    為「初犯」、「5年內再犯」、「5年後再犯」。依其立法理
    由之說明：「初犯」，經觀察、勒戒或強制戒治，應為不起
    訴處分或不付審理之裁定；經觀察、勒戒或強制戒治執行完
    畢釋放後，「5年內再犯」者，因其再犯率甚高，原實施之
    觀察、勒戒及強制戒治既已無法收其實效，爰依法追訴或裁
    定交付審理。至於經觀察、勒戒或強制戒治執行完畢釋放後
    ，「5年後再犯」者，前所實施之觀察、勒戒或強制戒治已
    足以遮斷其施用毒品之毒癮，為期自新及協助其斷除毒癮，
    仍適用「初犯」規定，先經觀察、勒戒或強制戒治之程式。
    從而依修正後之規定，僅限於「初犯」及「5年後再犯」二
    種情形，始應先經觀察、勒戒或強制戒治程式。倘被告於5
    年內已再犯，經依法追訴處罰，縱其第3次（或第3次以上）
    再度施用毒品之時間，在初犯經觀察、勒戒或強制戒治執行
    完畢釋放5年以後，已不合於「5年後再犯」之規定，且因已
    於「5年內再犯」，顯見其再犯率甚高，原實施觀察、勒戒
    或強制戒治，已無法收其實效，即應依該條例第10條處罰（
    最高法院97年度第5次刑事庭會議決議參照）。查本案被告
    於93年間，因施用第二級毒品案件，經依臺灣板橋地方法院
    93 年度毒聲字第1120號裁定，於93年6月28日入臺北看守所
    附設勒戒處所執行觀察、勒戒，於93年7月30日因無繼續施
    用毒品之傾向而出所，並由臺灣板橋地方法院檢察署檢察官
    於同日以93年度核退毒偵字第435號、93年度毒偵字第2355
    號號為不起訴處分確定等情，有臺灣高等法院被告前案紀錄
    表1份在卷可稽。被告於觀察、勒戒執行完畢釋放後5年內之
    98 年2月9日，再犯本件之施用第二級毒品甲基安非他命犯
    行，核屬合於同條例第23條第2項之追訴處罰條件，附此說
    明。
  (三)綜上，本件事證明確，被告犯行堪以認定，應予依法論科。
三、論罪科刑理由：
  (一)按甲基安非他命為毒品危害防制條例第2條第2項第2款明定
    之第二級毒品，不得持有及施用。核被告所為，係犯毒品危
    害防制條例第10條第2項之施用第二級毒品罪。其施用前、
    後持有第二級毒品甲基安非他命之低度行為，為其施用毒品
    之高度行為所吸收，不另論罪。
  (二)末查被告前於93年度，因違反槍砲彈藥刀械管制條例案件，
    經臺灣高等法院以94年度上訴字第767號判處有期徒刑2年確
    定，又於95年間，因詐欺案件，經本院以95年度易字第980
    號判處有期徒刑4月確定，上開二案件，嗣經本院95年度聲
    字第2591號裁定應合併執行有期徒刑2年2月確定，於96年6
    月14日依本院96年度聲字第1035號裁定假釋出獄，假釋期間
    並付保護管束，刑期已於97年3月6日屆滿，且上開假釋未經
    撤銷，視為徒刑已執行完畢等情，有上開臺灣高等法院被告
    前案紀錄表在卷可按，其前受徒刑執行完畢後，於5年以內
    故意再犯本件最重本刑為有期徒刑以上之罪，為累犯，應依
    刑法第47條第1項規定，加重其刑。
  (三)爰審酌被告素行不良，前已因施用毒品犯行送觀察、勒戒執
    行完畢，猶未能確實戒除毒害，仍有吸毒成癮之舉，惟所犯
    之施用毒品犯行乃戕害自己身心健康，尚未害及他人等一切
    情狀，量處如主文所示之刑，並諭知易科罰金之折算標準。
  (四)扣案之白色透明結晶、結晶塊1包內所含第二級毒品甲基安
    非他命（淨重0.2250公克，取樣0.0002公克鑑析用罄，驗餘
    淨重0.2248克），係查獲之毒品，不問屬於犯人與否，依毒
    品危害防制條例第18條第1項前段規定，應沒收銷燬之。上
    開毒品之包裝袋1只及玻璃球吸食器1個，係被告所有供施用
    毒品所用之物，業據被告陳明在卷，爰依刑法第38條第1項
    第2款之規定，併予宣告沒收。
四、適用法律：
  (一)程序法方面：刑事訴訟法第284條之1、第299條第1項前段。
  (二)實體法方面：毒品危害防制條例第10條第2項、第18條第1項
    前段，刑法第11條前段、第47條第1項、第38條第1項第2款
    。
本案經檢察官鄧巧羚到庭執行職務
中    華    民    國    98    年    5     月    7     日
                        刑事第十二庭  法  官  陳慧萍
以上正本證明與原本無異。
如不服本判決應於收受送達後10日內向本院提出上訴書狀，並應
敘述具體理由；其未敘述上訴理由者，應於上訴期間屆滿後20日
內向本院補提理由書（均須按他造當事人之人數附繕）「切勿逕
送上級法院」。
                                      書記官  黃慧怡
中    華    民    國    98    年    5     月    7     日
附錄本案論罪科刑法條：
毒品危害防制條例第10條
施用第一級毒品者，處 6 月以上 5 年以下有期徒刑。
施用第二級毒品者，處 3 年以下有期徒刑。


司法院資訊處製作；財團法人民間司法改革基金會備份。
